【裁判字號】    97,訴,906
【裁判日期】    970731
【裁判案由】    違反毒品危害防制條例
【裁判全文】
臺灣屏東地方法院刑事判決               97年度訴字第906號
公  訴  人  臺灣屏東地方法院檢察署檢察官
被      告  甲○○
                      現另案.
上列被告因違反毒品危害防制條例案件，經檢察官提起公訴（97
年度毒偵字第1203號），被告於準備程序中就被訴事實為有罪之
陳述，本院合議庭裁定改依簡式審判程序審理，判決如下：
    主  文
甲○○施用第一級毒品，累犯，處有期徒刑壹年。扣案之含有海
洛因成分之注射針筒支及藥鏟貳支、含有海洛因及甲基安非他
命成分之吸食器壹個，均沒收銷燬之；止血帶壹條沒收。又施用
第二級毒品，累犯，處有期徒刑陸月。扣案含有海洛因及甲基安
非他命成分之上開吸食器壹個沒收銷燬之。應執行有期徒刑壹年
肆月。扣案之含有海洛因成分之注射針筒支及藥鏟貳支、含有
海洛因及甲基安非他命成分之吸食器壹個，均沒收銷燬之；止血
帶壹條沒收。
    事  實
一、甲○○前於民國88年間因施用毒品案件，經本院以88年度毒
    聲字第706 號裁定送觀察、勒戒後，認無繼續施用毒品傾向
    ，由臺灣屏東地方法院檢察署檢察官以88年度毒偵字第1868
    號為不起訴處分確定；復於92年間因施用毒品案件，經本院
    以92年度毒聲字第765 號裁定送觀察、勒戒後，認無繼續施
    用毒品傾向，由臺灣屏東地方法院檢察署檢察官以92年度毒
    偵字第815 號為不起訴處分確定；再於92年間因施用毒品案
    件，經本院以92年度毒聲字第1651號裁定送戒治處所施以強
    制戒治，嗣該戒治處分因毒品危害防制條例於93年1 月9 日
    修正施行報結，同署檢察官並就該次犯行以92年度毒偵字第
    1717號提起公訴，經本院以92年度訴字第757 號判決判處有
    期徒刑8 月確定。其復於93年間因竊盜案件，經本院以93年
    度簡字第665 號判決判處有期徒刑5 月確定，上開有期徒刑
    接續執行，於94年4 月11日縮刑期滿執行完畢。詎其猶不知
    悔改，於觀察、勒戒執行完畢釋放後，復基於施用第二級毒
    品甲基安非他命之犯意，於97年4 月29日11時許，將甲基安
    非他命置於吸食器內燒烤後，再以口鼻吸食之方式，在其位
    於屏東市○○○路70巷1 號2 樓B 室租屋處，施用第二級毒
    品甲基安非他命1 次；另基於施用第一級毒品海洛因之犯意
    ，於同年5 月1 日12時30分許，將海洛因加水稀釋後以注射
    針筒注射之方式，在其上開租屋處，施用第一級毒品海洛因
    1 次。嗣於97年5 月1 日14時10分許，為警持搜索票在其上
    開租屋處搜索查獲，並扣得含有海洛因成分之注射針筒3 支
    、藥鏟2 支；含有海洛因及甲基安非他命成分之吸食器1 個
    ，及其所有供施用第一級毒品海洛因所用之止血帶1 條，再
    經其同意採尿送驗呈嗎啡及甲基安非他命之陽性反應，始知
    上情。
二、案經屏東縣政府警察局移請臺灣屏東地方法院檢察署檢察官
    偵查起訴。
    理  由
一、本件被告甲○○所犯係死刑、無期徒刑、最輕本刑為3 年以
    上有期徒刑以外之罪，其於本院準備程序中就被訴事實為有
    罪之陳述，經法官告知被告簡式審判程序之旨，並聽取公訴
    人、被告之意見後，由本院合議庭依刑事訴訟法第273 條之
    1 第1 項規定，裁定由受命法官獨任進行簡式審判程序，先
    予敘明。
二、上開事實，業據被告於本院審理時坦承不諱，且被告為警查
    獲時採尿送驗結果呈嗎啡（即海洛因水解後之反應）及甲基
    安非他命之陽性反應，有台灣檢驗科技股份有限公司97年5
    月27日KＺ000000000000號檢驗報告1 紙在卷可證，上述鑑驗
    結果，係檢驗機關本於專業知識及以精密儀器或科學檢驗方
    法所得之結論，自可憑信。又扣案之注射針筒3 支、藥鏟2
    支、吸食器1 個，經本院於97年7 月22日進行勘驗，並依臺
    灣尖端先進生技醫藥股份有限公司之檢驗試劑檢驗結果，注
    射針筒3 支及藥鏟2 支均含海洛因之陽性反應，顯然均沾附
    有第一級毒品海洛因之事實；吸食器1 個則含海洛因及甲基
    安非他命之陽性反應，顯然沾附有第一級毒品海洛因、第二
    級毒品甲基安非他命之事實，有勘驗筆錄及簡易快速篩檢試
    劑使用說明書3 紙、勘驗照片6 幀在卷可考。此外，復有被
    告所有之止血帶1 條扣案可稽，足見被告自白與事實相符，
    堪以採信。
三、按毒品危害防制條例於92年7 月9 日修正公布，其中第20條
    、第23條將施用毒品之刑事處遇程序，區分為「初犯」、「
    5 年內再犯」、「5 年後再犯」，而依立法理由觀之，僅限
    於「初犯」、「5 年後再犯」，始應先經觀察、勒戒或強制
    戒治程序，倘被告於5 年內已再犯，經依法追訴處罰，縱其
    第三次（或第三次以上）再度施用毒品之時間，在初犯經觀
    察、勒戒或強制戒治執行完畢釋放5 年以後，已不合於「5
    年後再犯」之規定，且因已於「5 年內再犯」，顯見其再犯
    率甚高，原實施觀察、勒戒或強制戒治，已無法收其實效，
    即應依該條例第10條處罰（最高法院95年5 月9 日95年度第
    7 次刑事庭會議決議參照）。查被告前於88年間因施用毒品
    案件，經本院以88年度毒聲字第706 號裁定送觀察、勒戒後
    ，認無繼續施用毒品傾向，由臺灣屏東地方法院檢察署檢察
    官以88年度毒偵字第1868 號 為不起訴處分確定；復於92年
    間因施用毒品案件，經本院以92年度毒聲字第765 號裁定送
    觀察、勒戒後，認無繼續施用毒品傾向，由臺灣屏東地方法
    院檢察署檢察官以92年度毒偵字第815 號為不起訴處分確定
    ；再於92年間因施用毒品案件，經本院以92年度毒聲字第16
    51號裁定送戒治處所施以強制戒治，嗣該戒治處分因毒品危
    害防制條例於93年1 月9 日修正施行報結，同署檢察官並就
    該次犯行以92年度毒偵字第1717號提起公訴，經本院以92年
    度訴字第757 號判決判處有期徒刑8 月確定，此有臺灣屏東
    地方法院檢察署刑案資料查註紀錄表、全國施用毒品案件紀
    錄表及臺灣高等法院被告全國前案紀錄表各1 份在卷可參。
    是被告於觀察、勒戒執行完畢釋放後，5 年內已再犯施用毒
    品案件，經本院判處罪刑確定，則其再犯本件施用毒品案件
    ，即非屬該條例第20條第3 項所稱「5 年後再犯」之情形，
    檢察官自應依法追訴。從而，本件事證明確，被告犯行洵堪
    認定。
四、查海洛因及甲基安非他命分屬毒品危害防制條例第2 條第2
    項第1 款、第2 款所稱之第一級、第二級毒品，均不得持有
    、施用，被告竟持以施用，核其所為，係犯同條例第10條第
    1 項之施用第一級毒品罪及同條第2 項之施用第二級毒品罪
    。其施用前持有海洛因及甲基安非他命之低度行為，應為施
    用之高度行為所吸收，均不另論罪。又被告曾於92年間因違
    反毒品危害防制條例案件，經本院以92年度訴字第757 號判
    決判處有期徒刑8 月確定；復於93年間因竊盜案件，經本院
    以93年度簡字第665 號判決判處有期徒刑5 月確定，上開有
    期徒刑接續執行，於94年4 月11日縮刑期滿執行完畢，此有
    臺灣屏東地方法院檢察署刑案資料查註紀錄表及臺灣高等法
    院被告全國前案紀錄表各1 份在卷可按，其受徒刑之執行完
    畢，5 年以內故意再犯有期徒刑以上之上述2 罪，皆為累犯
    ，依法均應加重其刑。其所犯上開2 罪，犯意各別，行為互
    異，應予分別論罪，合併處罰。爰審酌被告素行非佳，經觀
    察、勒戒後，仍未能戒除毒癮，顯見其無戒毒悔改之意，惟
    念其施用毒品乃自戕行為及其犯罪後坦承犯行，態度尚稱良
    好等一切情狀，分別量處如主文所示之刑，並定其應執行之
    刑。扣案之含有海洛因成分之注射針筒3 支、藥鏟2 支，因
    與第一級毒品無法分離；含有海洛因及甲基安非他命成分之
    吸食器1 個，則與第一級毒品、第二級毒品無法析離，均應
    依毒品危害防制條例第18條第1 項前段規定，均沒收銷燬之
    。扣案之止血帶1 條，係被告所有供施用第一級毒品海洛因
    所用之物，業據其供明在卷，併依刑法第38條第1 項第2款
    規定，宣告沒收。至另扣案之電子磅秤1 台、小錢包1 個、
    茶葉鐵罐1 個、糖粉2 包、空夾鍊袋1 包，核係被告另犯販
    賣毒品所用之物，而與本件施用毒品案件無涉，自無庸於本
    案為沒收之諭知，併此敘明。
據上論斷，應依刑事訴訟法第273 條之1 第1 項、第299 條第 1
項前段，毒品危害防制條例第10條第1 項、第2 項、第18條第 1
項前段，刑法第11條、第47條第1 項、第51條第5 款、第38條第
1項第2款，判決如主文。
本案經檢察官許英輝到庭執行職務。
中    華    民    國    97    年    7     月    31    日
                  刑事第二庭  法  官   蘇碧珠
上正本證明與原本無異。
如不服本判決應於收受本判決送達後10日內向本院提出上訴書狀
，其未敘述上訴理由者，並得於提起上訴後10日內向本院補提理
由書狀（均須按他造當事人之人數附繕本）「切勿逕送上級法院
」
中    華    民    國    97    年    7     月    31    日
                              書記官   賀燕花
附錄本案論罪科刑法條全文
毒品危害防制條例第10條：
施用第一級毒品者，處6月以上5年以下有期徒刑。
施用第二級毒品者，處3年以下有期徒刑。


司法院資訊處製作；財團法人民間司法改革基金會備份。
